最高法院刑事判決　　　　　　　　　　　　　　　九十三年度台上字第四六九二號
　　上　訴　人　甲○○
　　　　　　　　乙○○
右上訴人等因強盜案件，不服台灣高等法院中華民國九十年十一月六日第二審判決︵
九十年度上訴字第三一○九號，起訴案號：台灣桃園地方法院檢察署八十七年度偵字
第一三一五三號︶，提起上訴，本院判決如左：
    主  文
原判決撤銷，發回台灣高等法院。
    理  由
本件原判決維持第一審論處上訴人甲○○︵原名向華鑫，民國︻下同︼八十七年五月
十三日更名甲○○︶、乙○○共同意圖為自己不法所有，以強暴脅迫至使不能抗拒而
取他人之物罪刑︵甲○○累犯︶，駁回上訴人等在第二審之上訴，固非無見。
惟查：一、審理事實之法院，對於案內與待證事項有關之一切證據，除認為不必要者
外，均應詳為調查，然後基於調查所得之心證以為判斷之基礎。上訴人乙○○始終否
認參與本案之強盜行為，辯稱：當時伊與甲○○均已酒醉，係甲○○一人所為，臨時
起意，無事先計畫或預謀云云。雖甲○○於警局初詢時供稱：﹁實在是沒錢，我們才
出此下策，係臨時起意，沒事先計畫﹂，但又稱因太晚找不到人可借錢付車資，且酒
後迷糊始犯下本案云云；徵之被害人賴沈浮蓉於警詢供稱：案發前上訴人等曾要伊將
車開至大潭村找親戚，找不到人，嗣至小路盡頭處，後座之男子突然用手掐住伊脖子
，而對伊強盜財物，及﹁兩名男子中有一名坐我車前座，一上車至離開，完全不說話
，……搶我時其均在旁邊觀看﹂等情，於檢察官訊問時仍供稱：﹁他︵乙○○︶只是
一直看我，也沒說話也沒出手，說話出手的都是甲○○﹂，甲○○亦供稱：乙○○沒
有動手，一下車就到後面去上廁所，都是伊一人臨時起意做的云云，被害人於第一審
對於案發時情節仍為相同之供述︵見本案第一三一五三號偵查卷第三、四、七、九、
十、二十八、三十三、三十四頁，第一審卷第十六頁︶，則甲○○於警詢所稱其因與
乙○○借不到錢付車資，始萌強取被害人財物之犯意，似非無稽。原判決以乙○○於
甲○○出手強盜被害人之財物時，在旁看住被害人之行動，復於強盜得手臨走之際，
與甲○○均威嚇被害人不得報警等情，乃認乙○○與甲○○間有犯意聯絡及行為分擔
關係，均屬強盜之共同正犯；然乙○○與甲○○二人既分別坐於被害人駕駛計程車之
前座︵即駕駛座右側︶及後座，其等有無於被害人駕車之行進中臨時起意共同謀議對
被害人強盜財物之可能？乙○○如與甲○○間本來即有共同強盜之犯意聯絡，其於甲
○○著手為強盜行為時，與被害人毗鄰而坐，近在咫尺，亦不難對被害人下手為強盜
行為，何以竟未協助甲○○遂行強盜之犯行，卻僅在旁觀看，且不發一語？縱其在旁
觀看，又如何得認係基於與甲○○共同強盜之犯意聯絡而為如原判決事實所認定﹁在
旁看住被害人之行動﹂之分擔行為？俱未臻詳明。原審未遑審酌上開事證，查明慎斷
，以釐清疑竇，即遽為上述之認定，自嫌速斷。二、上訴人等行為後，懲治盜匪條例
業經總統於九十一年一月三十日公布廢止，刑法第三百二十八條、第三百三十條等關
於強盜等罪部分，亦經於同日修正公布，俱於同年二月一日生效。原審於九十年十一
月六日判決時，未及審酌懲治盜匪條例業經廢止之事實並比較新舊法，適用最有利於
上訴人等之法律，原判決自仍無可維持。以上或為上訴意旨所指摘，或為本院得依職
權調查之事項，應認原判決有撤銷發回更審之原因。
據上論結，應依刑事訴訟法第三百九十七條、第四百零一條，判決如主文。
中　　　華　　　民　　　國　　九十三　　年　　　九　　　月　　　九　　　日
                              最高法院刑事第十庭
                                  審判長法官  呂　潮　澤
                                        法官  吳　昆　仁
                                        法官  孫　增　同
                                        法官  吳　昭　瑩
                                        法官  黃　一　鑫
      右正本證明與原本無異
                                              書  記  官
中　　　華　　　民　　　國　　九十三　　年　　　九　　　月　　 十四 　　日
                                                                        Ｌ
